【裁判字號】    97,聲,1580
【裁判日期】    970829
【裁判案由】    聲明異議
【裁判全文】
臺灣臺南地方法院刑事裁定              97年度聲字第1580號
聲 明 異 議 人  甲○○
即受刑人之配偶
受    刑    人  乙○○
                （現在臺灣臺南監獄臺南分監執行中）
上列聲明異議人因受刑人犯違背安全駕駛致交通危險案件，以臺
灣臺南地方法院檢察署檢察官97年度執字第3177號執行指揮為不
當，向本院聲明異議，本院裁定如下：
    主  文
異議駁回。
    理  由
一、本件聲明異議意旨略以：受刑人乙○○因犯違背安全駕駛致
    交通危險案件，經本院於民國九十七年三月十九日以九十七
    年度交簡字第六二九號判決判處有期徒刑六月，如易科罰金
    ，以新臺幣一千元折算一日確定在案。受刑人於九十七年八
    月十九日上午九時三十分至臺灣臺南地方法院檢察署執行科
    報到時，執行檢察官不准易科罰金，命受刑人入監服刑。惟
    檢察官上開執行處分不符正當法律程序原則、違反人性尊嚴
    、不符合理原則等，又受刑人之配偶即異議人罹有精神官能
    性憂鬱症及心臟病之病症，受刑人本身則患有Ｂ型肝炎帶原
    併肝功能異常及肝臟結節、第四及第五腰椎椎間盤突出等病
    症，家庭亦需受刑人打零工來糊口，受刑人經前次酒駕判刑
    ，已戒慎恐懼，不敢再犯，此次實係因受刑人參加喜宴，一
    時思慮未周，未堅拒友人敬酒致再次誤觸法網，事後已懊悔
    不已，而於本案偵審中均坦認犯行，對其課予罰金已可收矯
    正之效，爰請求撤銷檢察官不准易科罰金之執行指揮，並准
    予易科罰金。
二、按受刑人或其法定代理人或配偶以檢察官執行之指揮為不當
    者，得向諭知該裁判之法院聲明異議，刑事訴訟法第四百八
    十四條定有明文。次按刑法第四十一條第一項規定，犯最重
    本刑為五年以下有期徒刑以下之刑之罪，而受六個月以下有
    期徒刑或拘役之宣告者，得易科罰金。但確因不執行所宣告
    之刑，難收矯正之效，或難以維持法秩序者，不在此限。是
    以有期徒刑或拘役得易科罰金之案件，法院所諭知者，僅係
    如易科罰金之折算標準而已，至於是否准予易科罰金，則賦
    予執行檢察官視個案具體情形，依前開法律規定得予裁量之
    權能，易言之，執行檢察官就受刑人是否確因不執行所宣告
    之刑，難收矯正之效，或難以維持法秩序之情事，具有「判
    斷之餘地」，法院不得自行代替檢察官判斷受刑人是否有上
    開情事，僅得審查檢察官判斷程序是否違背法令？事實認定
    有無錯誤？有無逾越權限或濫用權力（專斷、將與事件無關
    之因素考慮在內）等。倘有上述違法情事，法院始得撤銷，
    否則即應尊重檢察官所為之專業判斷，而認聲明異議為無理
    由。又現行刑法第四十一條第一項有關得易科罰金之規定，
    已刪除「受刑人因身體、教育、職業、家庭等事由，執行顯
    有困難」之規定，亦即執行檢察官考量是否准受刑人易科罰
    金時，已不須考量受刑人是否因身體、教育、職業、家庭等
    事由致執行顯有困難，而僅須考量受刑人如不接受有期徒刑
    或拘役之執行，是否難收矯正之效，或難以維持法秩序，以
    作為其裁量是否准予易科罰金之憑據，非謂受刑人一有身體
    、教育、職業、家庭等事由，或暫時無法執行，檢察官即有
    准予易科罰金之義務。
三、經查：
  (一)本件受刑人乙○○於九十六年十一月二十九日，因服用酒類
    已達不能安全駕駛動力交通工具之程度，仍駕駛營業半聯結
    車行駛於國道一號高速公路上，經本院於九十七年三月十九
    日以九十七年度交簡字第六二九號判決判處有期徒刑六月，
    如易科罰金，以新臺幣一千元折算一日確定，並自九十七年
    八月十九日起入監執行上開有期徒刑，現仍在臺灣臺南監獄
    臺南分監執行中，有上開裁判書、臺灣高等法院被告前案紀
    錄表及臺灣臺南地方法院檢察署檢察官執行指揮書各一件在
    卷可考。又指揮執行受刑人刑罰之臺灣臺南地方法院檢察署
    檢察官認其先後於九十年、九十一年、九十二年間三度因酒
    後駕車犯公共危險案件，經本院及臺灣嘉義地方法院分別判
    處拘役五十日、有期徒刑三月、有期徒刑五月，並經易科罰
    金執行完畢，猶不思悔改，復於九十七年間第四次再犯本案
    ，且酒測值甚高，所駕駛為聯結車等情，認易科罰金已無法
    矯正惡行，如不發監執行所宣告之刑，難以收矯正之效，故
    臺灣臺南地方法院檢察署於九十七年八月十九日當庭諭知不
    准易科罰金，經本院依職權調閱本件刑事執行案卷（九十七
    年度執字第三一七七號）核無不合。
  (二)聲明異議人就執行檢察官前揭處分提出本件聲明異議，雖提
    出聲明異議人及受刑人之診斷證明書各一件為證，且執前揭
    情詞為由，聲請准予易科罰金。惟查：經本院審閱上開執行
    案卷，執行檢察官於傳喚被告到案執行時，係逐一訊問被告
    是否有三次酒駕判刑紀錄、是否均以易科罰金之方式執行完
    畢、再犯本案之原因、家中狀況等情後，始以受刑人前經三
    次酒駕科刑，均已易科罰金，本次為第四次再犯，且酒測值
    甚高，所駕駛為聯結車等情，認易科罰金已無法矯正惡行，
    如不發監執行所宣告之刑，難以收矯正之效，而為不准易科
    罰金之諭知，已僭行法定程序，並符合理原則，亦無違反人
    性尊嚴之情。又受刑人於為本件酒醉駕駛犯行之前，已有三
    次因酒醉駕駛犯行經法院判處罪刑確定在案，並均經執行檢
    察官准予易科罰金之紀錄，有受刑人之臺灣高等法院被告前
    案紀錄表在卷可憑，受刑人理應知所警惕，痛下決心不再酒
    醉駕駛為是，詎聲明異議人又再第四度酒醉駕駛，其罔顧公
    眾安全之心態昭然若揭；參以受刑人於執行檢察官訊問時竟
    稱：不知道法律這麼嚴重才又犯此次酒駕犯行等語（見本院
    卷第二二頁），益證其視法律處罰規定為無物，顯見其不知
    悔改，如執行檢察官仍准予易科罰金，非但難收矯正之效，
    亦難以維持法秩序，至為灼然。據此，臺灣臺南地方法院檢
    察署執行檢察官於指揮執行之程序，以前開事實為據，依其
    專業判斷，認為受刑人如不執行所宣告之刑，顯難生矯正之
    效，從而不准受刑人易科罰金，其所依據之事實，並無錯誤
    。此外，亦未見檢察官有逾越法律授權、專斷或將與事件無
    關之因素考慮在內等濫用權力之情事。依照前開說明，執行
    檢察官以九十七年度執字第三一七七號執行命令指揮執行，
    將受刑人送監執行，即難指為違誤。本件聲明異議為無理由
    ，應予駁回。
  (三)本件既符合刑法第四十一條但書之情形，即應不准許易科罰
    金，至受刑人有無因身體、職業及家庭之關係或其他正當事
    由，執行顯有困難之情形，依上開說明，本不應列入考量，
    聲明異議人以其本身及受刑人身體狀況，及家庭經濟情況為
    由，指摘檢察官不准許受刑人易科罰金之指揮執行為不當，
    即屬無據，併此敘明。
四、依刑事訴訟法第四百八十六條，裁定如主文。
中    華    民    國    97    年    8     月    29    日
                  刑事第九庭     法  官  林欣玲
以上正本證明與原本無異。
如不服本裁定，應於送達後5日內，向本院提出抗告狀。
                                 書記官  鄭佩玉
中    華    民    國    97    年    8     月    29    日


司法院資訊處製作；財團法人民間司法改革基金會備份。
